臺灣基隆地方法院刑事判決　　　　　　100年度簡上字第160號
上　訴　人　臺灣基隆地方法院檢察署檢察官
被　　　告　方聰明
上列上訴人因被告侵占案件，不服本院基隆簡易庭一百年度基簡
字第八五六號，中華民國一百年六月三十日第一審刑事簡易判決
（聲請簡易判決處刑案號：九十九年度偵字第五八五○號）提起
上訴，本院管轄之第二審合議庭判決如下：
    主  文
上訴駁回。
    事實及理由
一、本案經本院管轄之第二審合議庭審理結果，認原審簡易判決
    以被告方聰明所為係犯刑法第三百三十五條第一項之侵占罪
    ，且被告有原審簡易判決事實及理由欄一之(一)所補充之刑案
    前科及有期徒刑執行紀錄，而依法論以累犯並加重其刑，及
    審酌其犯罪動機、手段、被害人所受損害及被告素行與犯後
    態度等一切情狀，依刑事訴訟法第四百四十九條第二項、第
    四百五十四條第二項、刑法第三百三十五條第一項、第四十
    七條第一項、第四十一條第一項前段及刑法施行法第一條之
    一（漏載第一項及第二項本文）等規定，判處被告拘役四十
    日，如易科罰金，以新臺幣一千元折算一日，其認事、用法
    俱無不當。乃本判決除就證據部分補充「被告於本院準備及
    審判程序對被訴事實所為自白及對被訴罪名所為認罪之陳述
    」外，其餘事實、證據及理由均引用原審簡易判決書之記載
    （如附件）。
二、檢察官上訴意旨雖稱：被告於歷次偵訊中均飾詞狡辯，浪費
    司法資源，犯後態度不佳，顯不知悔改，參以其對告訴人所
    造成之損害等情，原審量刑顯屬過輕，而有不當，請撤銷原
    判決，另為適當合法之判決云云。按刑之量定，係實體法上
    賦予法院得為自由裁量之事項，倘其未有逾越法律所規定之
    範圍，或濫用其權限，即不得任意指摘為違法（最高法院一
    百年度台上字第一九一八、一四二三、一○一二、八八三、
    九○四、五六八、二七七等號判決可資參照）。又刑法第五
    十七條第十款明定「犯罪後之態度」為量刑輕重事由之一。
    而刑事訴訟法基於保障被告防禦權而設之陳述自由、辯明及
    辯解（辯護）權，係被告依法所享有基本訴訟權利之一，法
    院復有闡明告知之義務。則於科刑判決時，對刑之量定，固
    不得就被告基於防禦權行使之陳述、辯解內容與法院依職權
    認定之事實有所歧異或相反，即予負面評價，逕認其犯罪後
    之態度不佳，而採為量刑畸重標準之一（最高法院一○○年
    度台上字第四一八五號、九十九年度台上字第七四○六、五
    一○一、二七四○、一四八○號、九十八年度台上字第七九
    三○號等判決可資參照）。再者，科刑係以行為人之責任為
    基礎，而斟酌刑法第五十七條所列各款事項予以量定（最高
    法院一百年度台上字第二○二八、二○二九、二○九五、二
    一五七、二一四三、二○三八、一七一四號判決可資參照）
    ；易言之，刑罰裁量首應以罪責原則為界限，再就一般預防
    及特別預防之目的考量，而在上開界限內，決定最後之宣告
    刑；質言之，一般預防及特別預防均屬刑罰之附屬目的，自
    不得超越公正報應之主要目的。本案原審簡易判決對被告科
    處上開刑度，業已敘述審酌因素如上，且未忽視被告之犯後
    態度，其量刑復無逾越法律所規定之範圍或未以行為人責任
    之公正報應為本而明顯濫用權限致失出或失入情形，而堪稱
    妥適。上訴意旨認原判決量刑過輕，而有不當云云，顯屬失
    據並流於恣意，核無理由，應予駁回。
據上論斷，依刑事訴訟法第四百五十五條之一第一項、第三項、
第三百六十八條、第三百七十三條，判決如主文。
本案經檢察官高永棟到庭執行職務。
中    華    民    國   100    年    10    月    17    日
                刑事第四庭  審判長法  官  鄭景文
                                  法  官  李辛茹
                                  法  官  陳賢德
以上正本證明與原本無異。
本件判決不得上訴。
中    華    民    國   100    年    1     月    18    日
                                  書記官  王靜敏
附件：
臺灣基隆地方法院刑事簡易判決        100年度基簡字第856號
公  訴  人  臺灣基隆地方法院檢察署檢察官
被      告  方聰明  男  34歲（民國○○年○○月○日生）
                    身分證統一編號：Ｚ000000000號
                    住基隆市中山區○○○路35巷12號2樓（
                      現於法務部矯正署基隆監獄基隆分監執
                      行）
上列被告因侵占案件，經檢察官提起公訴（99年度偵字第5850號
），被告自白犯罪，本院認宜以簡易判決處刑，爰不經通常程序
，逕以簡易判決處刑如下：
    主      文
方聰明意圖為自己不法之所有，而侵占自己持有他人之物，累犯
，處拘役肆拾日，如易科罰金，以新臺幣壹仟元折算壹日。
    事實及理由
一、本件犯罪事實、證據，除：(一)被告方聰明前因犯竊盜案件，
    經臺灣高等法院以90年度上易字第2697號判處有期徒刑2 年
    確定；另因犯贓物案件，經本院以91年度基簡字第427 號判
    處有期徒刑3 月確定。前開2 案嗣經本院以91年度聲字第45
    4 號裁定應執行有期徒刑2 年1 月確定；另因犯偽造文書等
    案件，經臺灣桃園地方法院以90年度訴字第1750號判處有期
    徒刑1 年確定，與上開所述之應執行刑接續執行，於民國90
    年12月24日入監執行，於93年3 月4 日假釋出監，於93年11
    月22日假釋期滿未經撤銷，未執行之刑，以已執行論（構成
    累犯）；(二)被告業已於本院準備程序時坦承本件侵占犯行，
    應予補充外，餘均引用如附件起訴書之記載。
二、核被告方聰明所為，係犯刑法第335 條第1 項之侵占罪。被
    告有如上所述之犯罪科刑、執行情形，有臺灣高等法院被告
    前案紀錄表在卷可參，其於有期徒刑執行完畢後，5 年以內
    故意再犯本件有期徒刑以上之罪，為累犯，應依刑法第47條
    第1 項之規定加重其刑。爰審酌被告之犯罪動機、手段、被
    害人所受損害，並衡酌被告之素行、犯後態度等一切情狀，
    量處如主文所示之刑，併諭知易科罰金之折算標準。
三、依刑事訴訟法第449 條第2 項、第454 條第2 項，刑法第33
    5 條第1 項、第41條第1 項前段、第47條第1 項，刑法施行
    法第1 條之1 ，逕以簡易判決處刑如主文。
四、如不服本判決，得自收受送達之日起10日內，向本院提起上
    訴。
中    華    民    國    100   年    6     月    30    日
                  基隆簡易庭法  官    蔡和憲
以上正本證明與原本無異。
如不服本判決，應於判決送達後10日內，向本院提出上訴書狀，
敘述上訴理由，上訴於本院合議庭，並按他造當事人之人數附具
繕本。
中    華    民    國   100    年    6     月    30    日
                            書記官    翁其良
論罪法條：
中華民國刑法第335條
（普通侵占罪）
意圖為自己或第三人不法之所有，而侵占自己持有他人之物者，
處 5 年以下有期徒刑、拘役或科或併科 1 千元以下罰金。
前項之未遂犯罰之。
附件：
臺灣基隆地方法院檢察署檢察官起訴書
                                      99年度偵字第5850號
    被      告  方聰明  男  34歲（民國○○年○○月○日生）
                        住基隆市○○區○○路6號
                        （基隆市信義區戶政事務所）
                        居基隆市中山區○○○路35巷12號2
                        樓
                        國民身分證統一編號：Ｚ000000000號
上列被告因侵占案件，已經偵查終結，認應該提起公訴，茲將犯
罪事實及證據並所犯法條分敘如下：
            犯罪事實
一、方聰明於民國97年3月8日12時許，在高雄市○○區○○路82
    巷 2號丁任法所有之直銷產品店面中，經在場之王舒申介紹
    而結識梁伸揮，當場即受梁伸揮委託，前往香港為梁伸揮代
    購曾在YAHOO拍賣網站上販賣之「尊達貝殼面鋼自動飛返跳
    時唐老鴨皮帶手錶」1只，梁伸揮並當場交付方聰明新臺幣
    （下同）6萬元。雙方分開後，方聰明竟意圖為自己不法之
    所有，以易持有為所有之意思，隨即將上開款項侵占入己。
    嗣於同年月13日方聰明自香港返國後，先向梁伸揮佯稱手錶
    近日內會寄送至臺灣，惟梁伸揮等待數日未果後，經方聰明
    催討上開款項未果，始悉上情，遂訴請偵辦。
二、案經梁伸揮訴由高雄市政府警察局楠梓分局報告臺灣高雄地
    方法院檢察署呈請臺灣高等法院檢察署核轉臺灣新竹地方法
    院檢察署，再由臺灣新竹地方法院檢察署呈請臺灣高等法院
    檢察署核轉本署偵辦。
        證據並所犯法條
一、證據清單與待證事實
  ┌──┬─────────┬─────────────┐
  │編號│ 證據名稱         │ 待證事實                 │
  ├──┼─────────┼─────────────┤
  │１  │ 被告方聰明於偵查 │ 告訴人梁伸揮有於上揭時地 │
  │    │ 時之供述。       │ 將 6萬元現金交付予己，託 │
  │    │                  │ 其代購上開手錶，惟迄今未 │
  │    │                  │ 將手錶交付亦未將上開款項 │
  │    │                  │ 歸還予告訴人等事實。     │
  ├──┼─────────┼─────────────┤
  │２  │ 告訴人梁伸揮於警 │ 被告方聰明收受其所交付之 │
  │    │ 詢時之指訴及於偵 │ 6 萬元後，未為其代購上開 │
  │    │ 查時之證述。     │ 手錶，經其向被告催討還錢 │
  │    │                  │ ，被告亦未返還等事實。   │
  ├──┼─────────┼─────────────┤
  │３  │ 證人王舒申及丁任 │ 告訴人梁伸揮有於上揭時地 │
  │    │ 法於偵查時之證述 │ 委託被告方聰明至香港為其 │
  │    │ 。               │ 代購上開手錶，並交付 6萬 │
  │    │                  │ 元現金予被告等事實。     │
  ├──┼─────────┼─────────────┤
  │４  │ YAHOO 拍賣網站網 │ 上開手錶之賣家所在地位於 │
  │    │ 頁列印資料1紙。  │ 香港，就該手錶之買賣，僅 │
  │    │                  │ 接受現金及面交取物等事實 │
  │    │                  │ 。                       │
  └──┴─────────┴─────────────┘
二、訊據被告固坦承有於上揭時、地收受告訴人梁伸揮委託，由
    告訴人交付其 6萬元，並由其前往香港為告訴人代購上開手
    錶等事實，惟矢口否認有何侵占之犯行，辯稱：當時伊與香
    港之賣家係約香港的機場見面，賣家所拿出的手錶與告訴人
    給伊的書面資料上之手錶不同，伊本來要將6萬元拿回，但
    賣家請伊相信他便作罷；嗣後與賣家約在機場拿手錶，但因
    為飛機要起飛，伊便請賣家用郵寄的方式寄到臺灣，後來伊
    也向告訴人報告事情經過，告訴人更表示自己處理即可云云
    。然查：就上開6萬元現金，被告雖陳稱已交付給香港賣家
    ，並於偵訊時表示當場有友人「阿文」等人看到，惟嗣後又
    改口無法叫渠等過來作證，是其究竟有無交付6萬元予香港
    賣家，已有可疑；另被告既係受告訴人委託代購如此高額價
    值之手錶，於與陌生之賣家面交之際，發現手錶款式有異時
    ，衡情理應聯絡告訴人如何處理，詎料其仍將6萬元交付予
    賣家，且未當場收受手錶，是被告之辯稱實有悖於常情，委
    無可採，其涉有侵占犯嫌應堪認定。
三、核被告所為，係犯刑法第335條第1項之侵占罪嫌。報告意旨
    認被告所為，係涉背信罪嫌，容有誤會，附此敘明。
四、依刑事訴訟法第251條第1項提起公訴。
    此致
臺灣基隆地方法院
中    華    民    國   100    年    3     月    25    日
                            檢察官   林秋田
本件正本證明與原本無異
中    華    民    國   100    年    3     月    30    日
                            書記官   魯婷芳
附錄所犯法條：
中華民國刑法第335條第1項
意圖為自己或第三人不法之所有，而侵占自己持有他人之物者，
處五年以下有期徒刑、拘役或科或併科一千元以下罰金。